臺灣高等法院臺中分院刑事裁定
111年度抗字第867號
抗  告  人  
即  受刑人  鄧暄翰



上列抗告人即受刑人因聲請撤銷緩刑案件，不服臺灣臺中地方法
院中華民國111年8月3日111年度撤緩字第146號裁定，提起抗告
，本院裁定如下：
    主  文
抗告駁回。
    理  由
一、抗告人即受刑人鄧暄翰（以下稱抗告人）抗告意旨略以：
　㈠臺灣臺中地方法院111年度撤緩字第146號裁定撤銷抗告人之
    緩刑宣告，抗告人於111年8月9日收受該裁定正本，不服該
    裁定，於法定期間內提起抗告，請撤銷原裁定，更為適當之
    處分。
  ㈡抗告人獨力負擔家中支出，每個月都須匯款給媽媽，因為是
    單親家庭，又是中低收入戶，媽媽沒有固定收入來源，外公
    是重度殘障，療養院的錢也由抗告人負擔，一份工作實在是
    無法支撐，若入獄服刑，將嚴重影響家中主要收入來源，導
    致無法支付外公療養院費用，而姊姊目前工作狀況也不太穩
    定。懇請法院調閱抗告人之資料，不管是收入或支出，都是
    由抗告人支撐家庭。雖已與告訴人對和解條件有共識，但隨
    著疫情嚴重，又被任職公司查到抗告人有刑事紀錄在案，一
    間接著一間被拒絕任職，讓抗告人每月實在入不敷出，但還
    是勉強賺些外快，提供家中使用，老家位在高雄，還要湊足
    臺中房租，逼不得已之下，才會逕行毀約。不想在獄中沾染
    惡習，懇求法院給予機會，態勢轉好後，會向告訴人履行賠
    償等語。
二、原審裁定意旨略以：上開判決考量受刑人未曾因故意犯罪而
    受有期徒刑以上刑之宣告，符合刑法第74條第1項第1款規定
    之緩刑要件外，同時斟酌受刑人與被害人達成和解，乃判處
    受刑人有期徒刑1年，同時諭知緩刑3年，並命受刑人應依判
    決附件和解筆錄所示內容履行損害賠償責任，而為附負擔之
    緩刑宣告等情，有上開判決附卷可按，足見該命受刑人向被
    害人支付損害賠償之負擔，乃上開判決諭知受刑人緩刑之重
    要負擔，此亦為受刑人所深知並接受之重要條件。然受刑人
    於上開判決確定後，並未依緩刑所附條件如期償付賠償，而
    僅使告訴人公司實際獲賠新臺幣1萬元乙節，已如前述，又
    嗣後經本院電詢告訴人公司、受刑人：受刑人陳稱可於111
    年7月15日將剩餘款項匯給告訴人公司，然經告訴人公司證
    實受刑人並未履行，且再電詢受刑人，其手機直接轉語音，
    告訴人公司復於111年7月28日具狀陳報迄仍僅受償1萬元等
    情，有本院公務電話紀錄及告訴人公司之刑事陳報狀附卷可
    佐，是本院審酌命受刑人向告訴人公司支付損害賠償為諭知
    緩刑之重要負擔，受刑人於判決確定後之履行情形，已難認
    受刑人可依上開判決所定緩刑條件如期履行，且難認告訴人
    公司於受刑人緩刑期間內有受合理清償之可能，故應認受刑
    人違反刑法第74條第2項第3款所定負擔之情節已屬重大，原
    宣告之緩刑已難收其預期效果，而有執行刑罰之必要。從而
    ，檢察官認受刑人有刑法第75條之1第1項第4款所規定之情
    形，請求本院依法撤銷其前所受緩刑之宣告，尚非無據，應
    予准許，爰依刑法第75條之1第1項第4款規定，撤銷其緩刑
    之宣告等語。
三、按緩刑宣告，得斟酌情形，命犯罪行為人向被害人支付相當
    數額之財產或非財產上之損害賠償；受緩刑之宣告而有違反
    第74條第2項第1款至第8款所定負擔情節重大者，足認原宣
    告之緩刑難收其預期效果，而有執行刑罰之必要者，得撤銷
    其宣告，刑法第74條第2項第3款、第75條之1第1項第4款分
    別定有明文。次按緩刑制度係為促使惡性輕微之被告或偶發
    犯、初犯改過自新而設，以促其遷善，復歸社會正途；緩刑
    宣告得以附條件方式為之，亦係基於個別預防與分配正義，
    俾確保犯罪行為人自新及適度填補其犯罪所生之損害為目的
    ，然犯罪行為人經宣告緩刑後，若有具體事證足認其並不因
    此有改過遷善之意，自不宜給予緩刑之寬典，故而設有撤銷
    緩刑宣告制度；考諸刑法第75條之1之增訂理由，所謂「情
    節重大」，係指受刑人顯有履行負擔之可能而隱匿或處分其
    財產、故意不履行、無正當事由拒絕履行或顯有逃匿之虞等
    情事而言，亦即應從受刑人是否自始真心願意接受緩刑所附
    帶之條件、於緩刑期間是否已誠摯盡力履行條件、是否有生
    活或經濟上突發狀況致無履行負擔之可能、抑或有履行可能
    卻故意不履行、無正當事由拒絕履行或顯有逃避履行之虞等
    節，依比例原則加以衡量；且該條採裁量撤銷主義，賦與法
    院裁量撤銷與否之權限，於第1項規定以「足認原宣告之緩
    刑難收其預期效果，而有執行刑罰之必要」為實質要件，供
    作審認之標準。亦即於上揭「得」撤銷緩刑之情形，應本於
    合目的性之裁量，縱受刑人有違反刑法第74條第2項第1至8
    款所定之負擔，仍應審酌受刑人於緩刑期間內違反上開負擔
    之情節是否重大，是否已難收其預期之效果，而確有執行刑
    罰之必要，此與刑法第75條第1項所定2款要件有一具備，即
    毋庸再行審酌其他情狀，應逕予撤銷緩刑之情形完全不同。
    故於違反刑法第74條第2項第1至8款所定負擔之情形，並非
    一律撤銷其緩刑宣告，應斟酌原宣告之緩刑是否難收預期效
    果，而有執行刑罰之必要，再決定是否撤銷緩刑之宣告。
四、經查：
　㈠抗告人前因竊盜案件，經臺灣臺中地方法院（以下稱臺中地
    院）以111年度簡字第101號判決判處有期徒刑1年，緩刑3年
    ，緩刑期間應依本院111年度中司刑移調字第130號調解筆錄
    履行，即應給付告訴人公司30萬元，於緩刑期間內，自111
    年2月起，於每月15日前各給付1萬5000元，至全部清償完畢
    為止，上開判決於111年4月6日確定，有上開判決書及臺灣
    高等法院被告前案紀錄表附卷足稽。觀諸上開確定判決內容
    ，已於理由敘明：倘被告未能依約履行判決主文所示緩刑之
    條件，且情節重大，足認原宣告之緩刑難收其預期效果，而
    有執行刑罰之必要者，依刑事訴訟法第476條及刑法第75條
    之1第1項第4款之規定，檢察官得向法院聲請撤銷上開緩刑
    之宣告等語。而上開確定判決移送執行，由臺灣臺中地方檢
    察署（以下稱臺中地檢署）於111年5月5日以中檢謀碩111執
    緩481字第1119047728號函通知抗告人履行期間應自111年2
    月15日起至112年9月15日止，並應於111、112年10月15日前
    將支付之證明單據檢送該署，若未於期限內支付，該署將依
    法聲請撤銷緩刑宣告，及應於111年5月26日上午10時30分到
    庭執行，上開通知書及執行傳票分別於111年5月6日合法送
    達至上開確定判決所載之臺中市地址，並由受僱人收領，但
    抗告人未到庭，再於111年5月10日送達至上開確定判決所載
    之高雄市地址遭拒收，再經臺中地檢署囑託警察機關於111
    年6月9日寄存送達於高雄市警察局湖內分局阿蓮派出所，抗
    告人嗣於111年6月22日至臺中地檢署執行科報到，由書記官
    告知若被害公司不願再談和解或調解，而請求撤銷緩刑，檢
    察官將依法聲請撤銷緩刑宣告，及撤銷緩刑宣告之法律效果
    等情，有該臺中地檢署函、執行傳票、送達證書及執行筆錄
    影本附卷可憑（見臺中地檢署111年度執聲字第1532號卷第2
    2至28、31至38頁）。是抗告人經判決及執行程序，對「未
    能依約履行判決主文所示緩刑之條件，情節重大，緩刑將得
    予以撤銷之要件及效果」，當無不知之理。
  ㈡然核閱卷宗，被害公司於111年4月25日向臺中地檢署陳報抗
    告人僅支付被害公司第一期部分款項1萬元後，未再履行其
    餘部分，抗告人至臺中地檢署執行科報到後，臺中地檢署於
    111年6月24日電詢告訴代理人，告訴代理人稱：抗告人只繳
    過一期，後來都沒有繳，且聯絡不上人，所以才具狀撤銷緩
    刑，抗告人沒有找伊談延後還款事宜，伊也沒有答應抗告人
    延後還款等語，臺中地院受理本案聲請後，復於111年7月11
    日電詢告訴代理人及抗告人履行情形，抗告人同意於111年7
    月15日下午將餘額35萬元給付予告訴人，並向法院提出匯款
    證明等語，而臺中地院於111年7月18日電詢告訴代理人，告
    訴代理人稱：抗告人迄今未匯款等語，隨後電詢抗告人，抗
    告人稱：沒有錢，在等公司今晚匯錢給我，明天九點前會匯
    款等語，惟告訴代理人於111年7月28日向臺中地院陳報抗告
    人仍未付款等節，此有歷次陳報狀及電話紀錄表在卷可按（
    見臺中地檢署111年度執聲字第1532號卷第5至11、39頁；臺
    中地院111年度撤緩字第146號卷第11至21頁）。是抗告人自
    判決確定後，至原審法院裁定撤銷緩刑宣告時之期間，經多
    次聯絡提醒，仍未依調解筆錄約定之每月履行期間內給付被
    害公司約定之金額乙節，客觀上已難預期抗告人履行判決所
    諭知緩刑條件。
  ㈢抗告意旨雖執前詞稱家中經濟不佳，才會逕行毀約，請求待
    情勢轉好，再履行賠償。惟若抗告人確因經濟狀況有變化，
    致無法如期還款，自應主動與執行檢察官及被害公司聯繫，
    取得被害公司之諒解或同意支付部分款項等方式處理，以示
    誠意與展現負責任之態度，然抗告人未積極、妥善處理，即
    逕行毀約不給付，主觀上恐無履行判決所諭知緩刑條件之意
    。綜上，足認抗告人主、客觀上顯已無法履行且實際上未履
    行刑法第74條第2項第3款所定負擔，且違反情節重大，原宣
    告之緩刑難收其預期效果，而有執行刑罰之必要。
五、從而，原審認抗告人符合刑法第75條之1第1項第4款所定撤
    銷緩刑宣告之原因，檢察官聲請撤銷緩刑，尚非無據，應予
    准許，而撤銷抗告人前揭緩刑宣告，其裁量符合目的性，經
    核並無違誤。抗告意旨為無理由，應予駁回。
據上論斷，應依刑事訴訟法第412條，裁定如主文。
中　　華　　民　　國　　111 　年　　10 　　月　　3　　日
            刑事第八庭  　審判長法　官　張  靜  琪
                                法　官　黃  小  琴 
                                法　官　郭  瑞  祥
以上正本證明與原本無異。
不得再抗告。                                                           
                                書記官  洪  玉  堂
　　　　　　　　　　　　　　　　
中　　華　　民　　國　　111 　年　　10　　月　　3 　　日